【裁判字號】    98,聲,3768
【裁判日期】    981223
【裁判案由】    聲請解除限制出境
【裁判全文】
臺灣高等法院刑事裁定                  98年度聲字第3768號
聲  請  人  甲○○
上列聲請人因本院98年度矚上更(一)字第1號貪污治罪條例等案件
，聲請解除限制出境，本院裁定如下：
    主  文
聲請駁回。
    理  由
一、聲請意旨略以：聲請人甲○○前因本案涉嫌行賄顏萬進與蔡
    佰祿，經本院以聲請人共同關於違背職務之行為交付賄賂，
    處有期徒刑1年10月，禠奪公權2年，減為有期徒刑11月，禠
    奪公權1年，全案目前由最高法院審理中。另聲請人因涉及
    「南港展覽館」案件而涉嫌行賄吳淑珍及相關評審委員等犯
    行，遭臺灣台北地方法院檢察署以97年度偵字第17946號字
    第200號函內政部入出國及移民署禁止出國在案。該犯行，
    業經臺灣臺北地方法院以聲請人共同關於違背職務之行為交
    付賄賂，處有期徒刑6月，禠奪公權1年，減為有期徒刑3月
    ，禠奪公權1年，現由檢方為聲請人之利益上訴中。聲請人
    於前開二案件遭收押禁見，似經撤銷羈押後，於案件審理中
    均隨傳隨到，犯後態度良好。又聲請人家族在國內擁有三家
    上市櫃公司即力麗、力鵬、力麒公司，復有多家關係企業。
    聲請人及父母均定居國內，父親又罹患老年癡呆症，是故聲
    請人必須居住於國內，以照顧家庭與事業為重心，其所犯者
    均非重罪，量刑亦非屬重罪，且均尚未確定，自無為此而放
    棄龐大家業，拋妻棄子而潛逃之可能。惟聲請人經營企業所
    需，為眾多股東及員工生計考量，偶有出國洽商之必要。揆
    諸前開說明，自無再予以限制出境之必要，爰聲請撤銷本件
    限制出境處分云云。
二、按限制被告之住居，其目的在輔助具保、責付之效力，以保
    全審判之進行及刑罰之執行。是以對具保、責付並限制住居
    之被告，有無繼續限制其住居之必要，當以此為考量。又限
    制被告出境，僅在限制被告應居住於我國領土範圍內，不得
    擅自出國，俾便於訴訟程序之進行，較之限制居住於某市某
    縣某鄉某村，其居住之範圍更為廣闊，是限制出境與限制住
    居名稱雖有不同，然限制出境亦屬限制住居之處分，係執行
    限制住居方法之一種（最高法院93年台抗字第430號裁定參
    照）。從而限制出境之處分，性質上屬於限制住居之一種，
    目的在防止被告逃亡，確保被告能於審判時到庭，以利刑事
    訴訟程序之進行及刑罰執行，故考量解除限制出境與否，自
    應依此為判斷依據。次按具保、責付及限制住居，係審酌被
    告有羈押事由，而無羈押必要之代替處分，其裁量標準，亦
    應依照刑事訴訟法第101條第1項關於羈押要件之規定，而上
    開法條所稱「犯罪嫌疑重大」固須依事實及證據認定，惟其
    法文用語與同法第154條第2項規定「犯罪事實應依證據認定
    之，」迥異。再徵諸人身自由強制處分之目的，在於保全審
    判進行及刑罰執行，可知法院決定強制處分與否，犯罪事實
    猶待調查或判決尚未定讞，故認定「犯罪嫌疑重大」之證據
    與「證明犯罪事實」之證據，其證明力，仍有釋明與嚴格證
    明程度之差異，合先敘明。
三、經查:
  (一)、聲請人即被告甲○○因涉貪污等案件，經本院審理後，認
      聲請人係犯貪污治罪條例第11條第3項之行賄罪（法定刑
      為1年以上7年以下有期徒刑，得併科新臺幣300萬元以下
      罰金）。並據以判處聲請人有期徒刑1年10月，褫奪公權2
      年，減為有期徒刑11月，褫奪公權1年，經聲請人提起上
      訴，現由最高法院審理由，有聲請人前科紀表在卷足按。
  (二)、本件聲請人以經營企業所需，偶有出國洽商之必要聲請解
      除限制出境云云。按以現今國際聯繫科技日新月異，不論
      電話、傳真、數位照相、網路郵件、同步視訊會議等，均
      屬國內外商務往來之普遍方式。衡量聲請人之公司，均非
      一人公司，基於分工原則，亦無凡事均得聲請人親力親為
      之可能。縱有其所稱商務需求之考量，聲請人利用指示境
      外公司之負責人員蒐集情資、出席洽商會議，復以各類即
      時傳訊方法，使聲請人實際上仍得參與洽商、聯誼活動，
      或取得必需之資訊，進而為企業之決策，亦非困難。則聲
      請人據為聲請之情事，性質上即非重大而必由其親自出境
      始得為之之事由。聲請人雖主張所犯非重罪，且案件尚未
      確定，並以家庭因素主張無潛逃之可能等語，惟當今國內
      諸多重大金融、貪瀆案件，常見犯罪嫌疑人如劉松藩、陳
      由豪等人，於國內尚有資產、家人及固定住居所之情況下
      ，仍不顧上情，棄保潛逃出境，致案件無法進行。而聲請
      人既經本院判決已如上述，從形式上觀察，足認被告所涉
      罪嫌重大，雖本院判決尚未確定，惟究屬經直接、言詞審
      理之嚴格證明程序獲致之結論，遠逾上述刑事訴訟法規定
      之釋明程度，其符合刑事訴訟法第101條第1項第3款關於
      「重罪羈押」要件意旨，迨無疑義。再者限制出境處分，
      已屬最低限度人身自由限制，其未逾必要之程度，尤不待
      繁言。為保全日後審理程序順利進行及刑罰執行，猶認有
      繼續限制出境之必要。末查，聲請人前已聲請本院解除出
      境，經本院以98年度聲字第2422駁回在案，有裁定書及前
      科紀錄表1份在卷足憑，其再度聲請，僅添加經營之企業
      在國內及照顧家庭之事由，本院認尚非屬解除限制之依據
      。是聲請人聲請解除限制出境，尚無理由，應予以駁回。
四、據上論結，應依刑事訴訟法第220條，裁定如主文。
中    華    民    國    98    年    12    月    23    日
                  刑事第二十二庭審判長法  官  郭雅美
                                      法  官  李麗珠
                                      法  官  洪于智
以上正本證明與原本無異。
如不服本裁定，應於收受送達後五日內向本院提出抗告狀。
                                      書記官  強梅芳
中    華    民    國    98    年    12    月    24    日


司法院資訊處製作；財團法人民間司法改革基金會備份。
